【裁判字號】    89,訴,90
【裁判日期】    890322
【裁判案由】    偽造文書
【裁判全文】
臺灣嘉義地方法院刑事判決                            八十九年度訴字第九號
    公  訴  人  臺灣嘉義地方法院檢察署檢察官
    被      告  乙○○
右列被告因偽造文書案件，經檢察官提起公訴（八十九年度偵字第一一九號），本院
判決如左：
    主  文
乙○○行使偽造私文書，足以生損害於公眾及他人，累犯，處有期徒刑拾月。
偽造之「甲○○」、「李盛」、「李慶義」、「葉香琴」、「吳忠恩」、「侯怡玫」
印章陸枚及偽造在結婚證書、結婚登記申請書上「甲○○」之印文二枚、「李盛」、
「李慶義」、「葉香琴」、「吳忠恩」、「侯怡玫」之印文各一枚及「甲○○」、「
李盛」、「李慶義」、「葉香琴」、「吳忠恩」、「侯怡玫」之署押各一枚均沒收。
    事  實
一、乙○○前曾於民國八十四年間犯違反麻醉藥品管理條例罪，經本院判處有期徒刑
    三月，如易科罰金，以三百元折算一日確定，於八十四年六月二十六日執行完畢
    ，猶不知悔改，竟因為求探視在臺灣嘉義監獄鹿草分監服刑之受刑人甲○○之便
    ，明知自己從未與甲○○結婚，卻於八十八年三月間某日，在不詳地點，偽造「
    甲○○」、「李盛」、「李慶義」、「葉香琴」、「吳忠恩」、「侯怡玫」六人
    之署押，簽署於證明自己與甲○○結婚之結婚證書上，並在嘉義市某間不知名之
    印章店，利用不知情之第三人，偽造上開六人之印章後，再蓋印於前揭結婚證書
    上，以偽造該屬私文書性質之結婚證書，足以生損害於甲○○、李盛、李慶義、
    葉香琴、吳忠恩、侯怡玫六人，復於八十八年三月十二日，在嘉義市東區戶政事
    務所內，再次蓋用上開偽造之「甲○○」印章於結婚登記申請書上，而偽造該屬
    私文書性質之結婚申請書，足以生損害於甲○○，再持上開偽造之結婚證書及結
    婚登記申請書向嘉義市東區戶政事務所申辦結婚登記，而使該管公務員將上開不
    實之事項登載於其職務上所掌之戶籍登記簿之公文書上，均足以生損害於甲○○
    、李盛、李慶義、葉香琴、吳忠恩、侯怡玫及戶政機關對戶籍管理之正確性。嗣
    乙○○於八十八年十二月三日下午二時許，在本件犯罪未被發覺前，即主動至嘉
    義市警察局第二分局自首，並表示願意接受裁判。
二、案經乙○○至嘉義市警察局第二分局自首後，由嘉義市警察局第二分局報請臺灣
    嘉義地方法院檢察署檢察官偵查起訴。
    理  由
一、訊據被告乙○○對於右揭事實坦承不諱，核與證人甲○○於偵查中所述之內容相
    符（偵查卷第一三頁），並有戶口名簿一紙、偽造之結婚證書、結婚登記申請書
    各一件在卷可資佐證（警訊卷第三頁至第五頁），被告之自白核與事實相符，事
    證明確，被告犯行洵堪認定。
二、核被告所為，係犯刑法第二百十六條、第二百十條之行使偽造私文書罪及同法第
    二百十四條之使公務員登載不實罪。被告利用不知情之第三人偽造「甲○○」、
    「李盛」、「李慶義」、「葉香琴」、「吳忠恩」、「侯怡玫」六人之印章各一
    枚，為間接正犯。其偽造「甲○○」之印章一枚、印文二枚及署押一枚；「李盛
    」、「李慶義」、「葉香琴」、「吳忠恩」、「侯怡玫」之印章、署押、印文各
    一枚，均係其分別偽造結婚證書、結婚登記申請書之部分行為，均不另論罪。又
    被告分別偽造結婚證書、結婚登記申請書之低度行為復為其後一行使之高度行為
    所吸收，亦不另論罪。被告所犯上開行使偽造私文書罪及使公務員登載不實罪間
    ，有方法結果之牽連關係，依刑法第五十五條規定，應從一重之行使偽造私文書
    罪處斷。查被告前曾於八十四年間犯違反麻醉藥品管理條例罪，經本院判處有期
    徒刑三月，如易科罰金，以參佰元折算壹日確定，於八十四年六月二十六日執行
    完畢，此有臺灣嘉義地方法院檢察署刑案資料查註紀錄表及本院被告全國前案紀
    錄表各一份在卷可按，其於五年內，再犯本件有期徒刑以上之罪，為累犯，應依
    刑法第四十七規定加重其刑。再被告於本件犯罪未發覺之前，即主動至嘉義市警
    察局第二分局自首，進而接受本件裁判之事實，業經被告自承在卷，並有該分局
    所製作之筆錄附卷可稽，符合自首之要件，應依刑法第六十二條前段之規定減輕
    其刑，並依法予以先加後減。爰審酌被告犯罪之動機、目的、手段、犯罪所生危
    害及犯後坦承犯行之態度等一切情狀，量處如主文所示之刑，以示懲儆。偽造之
    「甲○○」、「李盛」、「李慶義」、「葉香琴」、「吳忠恩」、「侯怡玫」之
    印章六枚及在結婚證書、結婚登記申請書上偽造之「甲○○」印文二枚、「李盛
    」、「李慶義」、「葉香琴」、「吳忠恩」、「侯怡玫」之印文各一枚及「甲○
    ○」、「李盛」、「李慶義」、「葉香琴」、「吳忠恩」、「侯怡玫」之署押各
    一枚，均應依刑法第二百十九條規定宣告沒收。
據上論斷，應依刑事訴訟法第二百九十九條第一項前段，刑法第二百十六條、第二百
十條、第二百十四條、第五十五條、第四十七條、第六十二條前段、第二百十九條，
罰金罰鍰提高標準條例第一條前段，判決如主文。
本案經檢察官廖家陽到庭執行職務。
中      華      民      國    八十九    年      三      月    二十二    日
                              臺灣嘉義地方法院刑事第一庭
                                  法  官  黃  若  美
右正本證明與原本無異。
如不服本判決，應於判決送達後十日內向本院提出上訴狀( 應附繕本 )。
中      華      民      國    八十九    年      三      月    二十二    日
                                  書記官  鄭  昭  亮
附錄法條：
刑法第二百十條
偽造、變造私文書，足以生損害於公眾或他人者，處五年以下有期徒刑。
刑法第二百十四條
明知為不實之事項，而使公務員登載於職務上所掌之公文書，足以生損害於公眾或他
人者，處三年以下有期徒刑、拘役或五百元以下罰金。
刑法第二百十六條
行使第二百十條至第二百十五條之文書者，依偽造、變造文書或登載不實事項或使登
載不實事項之規定處斷。


司法院資訊處製作；財團法人民間司法改革基金會備份。
